【裁判字號】    97,易,889
【裁判日期】    970710
【裁判案由】    詐欺
【裁判全文】
臺灣彰化地方法院刑事判決               97年度易字第889號
公  訴  人  臺灣彰化地方法院檢察署檢察官
被      告  乙○○
上列被告因詐欺案件，經檢察官提起公訴（97年度偵字第3335號
），本院依簡式審判程序，判決如下：
    主    文
乙○○幫助犯詐欺取財罪，處有期徒刑參月，如易科罰金，以新
臺幣壹仟元折算壹日。
    事    實
一、乙○○知悉金融機構帳戶係個人理財之重要工具，關係個人
    財產、信用之表徵，其得預見將自己所有金融機構帳戶交付
    他人，將可能作為不法用途使用，而其發生並不違背其本意
    ，竟基於幫助詐欺之未必故意，於民國96年12月底，在彰化
    縣溪湖鎮85度C麵包店前，將其第一商業銀行溪湖分行帳號
    00000000000號帳戶之存摺、提款卡（含密碼）交由真實姓
    名年籍不詳綽號「王大哥」之成年男子，容任「王大哥」及
    其所屬詐欺集團成員作為詐欺取財之工具。「王大哥」及其
    所屬詐欺集團成員取得上開帳戶資料後，即基於共同意圖為
    自己不法所有之犯意聯絡：
(一)、於97年1月3日，撥打電話與甲○○，佯稱為金石堂網路書店
    之員工，告知甲○○之前在金石堂網路購物誤簽為分期付款
    ，要幫甲○○停止分期付款，以免遭扣款，因甲○○不久前
    確有至金石堂購物，致甲○○陷於錯誤，依對方指示至桃園
    縣平鎮市○○路郵局前自動櫃員機前操作，而轉帳新臺幣（
    下同）2萬9989元及5萬5000元至乙○○上開帳戶內，嗣甲○○發覺有異，始知受騙。
(二)、於97年1月3日晚間5時30分許，撥打電話與丙○○，佯稱為
    金石堂網路書店之員工，告知丙○○之前在金石堂網路購物
    交易錯誤，導致每個月會持續從丙○○帳戶中扣款，要丙○○至自動櫃員機重新設定，致丙○○陷於錯誤，依對方指示
    於97年1月3日晚間8時42分許至臺北市區3之2號H
    棟1樓的郵局以自動櫃員機操作英文介面，而轉帳2萬9989元
    及於同日晚間9時18分許至臺北市區3號F棟2樓之
    第一銀行存款機存款2萬4000元至乙○○上開帳戶內，嗣丙○○發覺有異，始知受騙。
二、案經彰化縣警察局溪湖分局報請臺灣彰化地方法院檢察署檢
    察官偵查起訴，本院認有刑事訴訟法第273條之1第1項之情
    形，而改依簡式審判程序審理。
    理    由
一、前揭交付帳戶予不詳姓名年籍成年男子「王大哥」之事實，
    業據被告乙○○於警詢、檢察官訊問及本院審理訊問時坦承
    不諱，且本件被害人甲○○、丙○○遭詐欺集團成員以電話
    詐騙而匯款至上開被告所申設之帳戶一節，業據證人甲○○
    、丙○○於警詢時指述被害情節明確，並有自動提款機轉帳
    交易紀錄明細表4紙、上開帳戶申設人開戶資料及交易明細
    資料1件附卷可稽，堪認被告之自白屬實。被告於交付帳戶
    時係年滿30歲思慮成熟之成年人，且依被告於警詢及檢察官
    訊問時陳述意旨，「王大哥」係徵求被告名義及帳戶資料供
    其公司報稅，足認被告應能認知該取得其帳戶之人係有不法
    目的。而現今民眾到金融機關開設帳戶使用，極為方便容易
    且迅速，倘有使用金融存款帳戶之正當用途，自以使用其本
    人或可信賴之親友申請之帳戶，最為便利安全，若非意圖以
    他人帳戶從事不法用途，並藉以逃避查緝，自無使用他人帳
    戶之理。是依一般人通常之知識、經驗，均應知任意提供自
    己帳戶給無信賴關係之他人使用，可能幫助他人藉該帳戶取
    得不法犯罪所得，且以之隱匿帳戶內資金之實際取得人之身
    份。又近來以電話、簡訊等方式進行詐欺取財之犯罪類型層
    出不窮，該等犯罪多數均係利用他人帳戶作為犯罪所得財物
    之出入帳戶，被告縱使並不確知所提供之帳戶，係遭他人用
    以對被害人詐欺取財，亦無法確知取得帳戶之人係以何種方
    法於何時地為詐欺取財之具體內容，惟對於其所提供之上揭
    帳戶將遭人作為詐欺取財犯行所得財物匯入及提領之工具使
    用，應有概括之認識，且可預見其發生，竟仍同意提供，顯
    認為該帳戶供他人取得不法犯罪所得之用，並不違背其本意
    ，且其無確信帳戶不至遭利用為犯罪之用，仍將帳戶提供他
    人，足認被告具有幫助他人犯罪之不確定故意。前揭犯行，
    事證明確，洵堪認定。
二、核被告所為，係犯刑法第30條第1項、第339條第1項之幫助
    詐欺取財罪。被告係幫助他人實行詐欺取財罪，應依刑法第
    30 條第2項之規定，按詐欺取財正犯之刑減輕之。被告以單
    一之幫助行為，侵害數被害人之財產法益，觸犯數罪名，為
    想像競合犯，應依刑法第55條規定，從一重之幫助詐欺取財
    罪處斷。爰審酌被告犯罪之動機、智識程度為專科畢業、手
    段，其提供金融機構帳戶予犯罪集團供詐騙他人使用，其行
    為卻造成被害人相當損失，並使偵查犯罪機關事後追查贓款
    及實際犯罪行為人產生重大困難，犯罪集團亦因此而更加猖
    獗氾濫，對於社會治安之危害程度甚為重大等一切情狀，量
    處如主文所示之刑，並諭知易科罰金之折算標準。
據上論斷，應依刑事訴訟法第299條第1項前段，刑法第30條、第
339條第1項、第55條、第41條第1項前段，刑法施行法第1條之1
，判決如主文。
本案經檢察官謝雨青到庭執行職務。
中    華    民    國    97    年    7    月    10    日
                  刑事第七庭  法  官  羅  永  安
以上正本證明與原本無異。
如不服本判決，應於判決送達後10日內，向本院提出上訴書狀，
上訴書狀應「敘述具體上訴理由」，並按他造當事人之人數附繕
本。「切勿逕送上級法院」。
告訴人或被害人對於判決如有不服具備理由請求檢察官上訴者，
其上訴期間之計算係以檢察官收受判決正本之日期為準。
中    華    民    國    97    年    7    月    10    日
                              書記官  魏  嘉  信
附錄本案論罪科刑法條全文：
中華民國刑法第339條
（普通詐欺罪）
意圖為自己或第三人不法之所有，以詐術使人將本人或第三人之
物交付者，處5年以下有期徒刑、拘役或科或併科1千元以下罰金
。
以前項方法得財產上不法之利益或使第三人得之者，亦同。
前二項之未遂犯罰之。


司法院資訊處製作；財團法人民間司法改革基金會備份。
